臺灣高雄地方法院刑事判決　　　　　　　　　　　　　九十一年度易字第一八五號
　　公　訴　人　臺灣高雄地方法院檢察署檢察官
　　被　　　告　乙○○
右列被告因詐欺案件，經檢察官提起公訴（九十年度偵字第一七二○一號），本院判
決如左：
    主  文
乙○○幫助意圖為自己不法之所有，以詐術使人將本人之物交付，處拘役肆拾日，如
易科罰金，以參佰元折算壹日。緩刑貳年。
    事  實
一、乙○○於民國八十八年九月間（公訴人誤載為八十九年八月間），因經濟困窘，
    見中華日報上刊登承租郵局存簿之廣告，在客觀上得以預見廣告刊登者支付對價
    取得他人郵局帳戶使用之行徑，常與行財產犯罪所需有密切之關連，竟為決解其
    燃眉之窘境，以縱使有人持以犯罪亦不違其本意之犯意，先以電話連絡在報紙上
    刊登廣告之不詳姓名成年男子，表示可出租其所有郵局帳戶。雙方即約定在同年
    九月間某日，在國道一號高速公路台南永康交流道下見面，嗣有不詳姓名之成年
    男子依約前往，向乙○○表示欲以半年年租新台幣（以下同）五千元之代價租用
    其所有郵局存款帳簿、提款卡、印章等物品，乙○○明知上情，竟基於幫助該不
    詳姓名男子實施詐欺犯罪之犯意，於收受租金五千元後，將其在新竹民生路郵局
    開戶之帳號000000－0號（立帳局號為000000－0號）存款簿、提
    款卡、印章、國民身分證影本，交予該成年男子使用。適甲○○於八十八年十二
    月間某日，因急需五百萬元週轉，見自由時報五十六版刊登有「保誠投信集團」
    企業融資貸款之廣告，乃依報載電話與自稱「劉世昌」之不詳年籍、姓名之成年
    男子連絡，詎該名自稱「劉世昌」之成年男子意圖為自己不法之所有，向甲○○
    佯稱若欲貸款，須先匯款繳納貸款手續費，致使甲○○陷於錯誤，而依其指示於
    八十八年十二月十四日十三時六分許，在高雄市○○路左營新莊仔郵局（公訴人
    誤載為義民郵局）匯入十六萬元至乙○○前開郵局帳戶（同日甲○○另匯入王議
    鋒帳戶十萬元、林永豐戶十萬元，王議鋒、林永豐二人涉嫌詐欺部分另由公訴人
    偵辦）。嗣該自稱「劉世昌」之成年男子未將貸款交付予甲○○，並於不詳時間
    將甲○○匯入乙○○前開帳戶內之十六萬元提領花用，甲○○因久候均無回覆消
    息，又無法連絡該自稱「劉世昌」之成年男子，始知受騙。
二、案經台灣高雄地方法院檢察署檢察官主動偵查起訴。
    理  由
一、訊據被告乙○○對於在右揭時、地交付其在新竹民生路郵局開戶之存款簿、提款
    卡、印章、身分證影本予一不詳姓名成年男子使用之事實，固供認不諱，惟矢口
    否認有詐欺之犯行，辯稱：該成年男子並沒有對伊說要存款簿等做什麼用，只說
    食品公司要用云云。經查：
（一）被害人甲○○於八十八年十二月間某日，曾因急需五百萬元週轉，見自由時報
      五十六版刊登有「保誠投信集團」企業融資貸款之廣告，乃依報載電話與自稱
      「劉世昌」之不詳年籍、姓名之成年男子連絡，因該成年男子佯稱若欲貸款，
      須先匯款繳納貸款手續費，甲○○乃依其指示於八十八年十二月十四日十三時
      六分許，在高雄市○○路左營新莊仔郵局匯入十六萬元至乙○○前開郵局帳戶
      （同日甲○○另匯入王議鋒帳戶十萬元、林永豐戶十萬元），嗣該自稱「劉世
      昌」之成年男子未將貸款交付予甲○○，並於不詳時間提領前開款項花用，甲
      ○○久候均無回覆消息，始知受騙等情，業經被害人甲○○於警訊及偵查中陳
      述明確，並有報紙影本一紙、郵政國內匯款執據三紙附卷可憑。又甲○○於八
      十八年十二月十四日匯款十六萬元至受款人局號為○○六一二二號、帳號為0
      00000－0號之帳戶內，已如前述，而該帳戶係乙○○所有，有台灣南區
      郵政管理局八十九年六月二十六日八九五○○○二－○一○號函及新竹郵局八
      十九年六月十七日00000000－00一號函在卷可考，是被告交付予該
      不詳真實姓名之成年男子之郵局存簿，與甲○○依自稱「劉世昌」之不詳真實
      姓名、年籍之人指示而存入款項之受款人帳戶係相同。
（二）被告係以取得五千元代價之方式出租其所有上開帳戶，此經被告於警、偵訊及
      本院審理時陳明在卷。按金融存款帳戶、提款卡、印章等事關存戶個人財產權
      益之保障，除非本人或與本人親密關係者，一般人均有妥為保管防阻他人任意
      使用之認識，難認有自由流通之理由，縱使在特殊情況下，偶有交付他人使用
      之需，亦必深入瞭解用途後，再行提供使用，方符常情，若系爭存款帳戶、印
      章、提款卡落入不明人士手中，極易被利用為與財產有關之犯罪工具，此為吾
      人一般生活認識所易於體察之常識，如有犯罪之意圖者，出價徵求他人提供帳
      戶、印章等，客觀上亦可預見目的在供其不法所取得金錢之存入後再行領出使
      用，以避免身分曝光，防止追查，此為一般人本於一般之認知能力均甚易領會
      ，更何況被告自承與租用者間素不相識，是被告應知悉租用者係為作詐欺之用
      應無疑義。被告竟辯稱不知該不詳姓名者租得帳戶、印章、提款卡之目地云云
      ，顯違一般生活經驗法則，自無可採。被告犯行已堪認定。
二、核被告所為，係犯刑法第三十條第一項、第三百三十九條第一項之詐欺取財罪之
    幫助犯。被告之行為僅止於幫助，爰依刑法第三十條第二項之規定減輕其刑。爰
    審酌被告因一時經濟拮据，始出此下策，幫助他人犯罪，致使真正犯罪者難以被
    查獲，助長社會犯罪風氣，惟念及其於犯罪時年僅二十三歲，思慮未週，犯後亦
    坦認部分犯行，態度尚稱良好，犯罪所得之利益非多，前此並無不良之犯行，有
    台灣高雄地方法院檢察署刑案資料查註表及臺灣高等法院被告全國前案紀錄表在
    卷可憑，素行尚佳，對被害人所造成之損害，迄未予以賠償等一切情事，量處如
    主文所示之刑。又刑法第四十一條業已於九十年一月十日修正公布，並於同年月
    十二日生效，其第一項前段規定為「犯最重本刑為五年以下有期徒刑以下之刑之
    罪，而受六個月以下有期徒刑或拘役之宣告，因身體、教育、職業、家庭之關係
    或其他正當事由，執行顯有困難者，得以一元以上三元以下折算一日，易科罰金
    。」，本件被告犯罪時間雖在上開條文修正生效前，然依刑法第二條第一項前段
    規定，行為後法律有變更者，應適用裁判時之法律，故依刑法第二條第一項前段
    之規定，就對被告所宣告之刑，併依修正後刑法第四十一條第一項前段諭知易科
    罰金之折算標準。再被告前未曾受有期徒刑以上刑之宣告，有台灣高等法院被告
    全國前案紀錄表、台灣高雄地方法院檢察署刑案資料查註紀錄表各一份在卷可稽
    ，其因一時失慮，偶罹刑典，事後已坦承部分犯行，又其現年僅二十五歲，經此
    刑之宣告後，應知警惕而無再犯之虞，為鼓勵其自新，並給予改過之機會，本院
    因認暫不執行其刑為當，予以宣告緩刑二年。
據上論斷，應依刑事訴訟法第二百九十九條第一項前段，刑法第二條第一項前段、第
三百三十九條第一項、第三十條、修正後第四十一條第一項前段、第七十四條第一款
，罰金罰鍰提高標準條例第一條前段、第二條，判決如主文。
本案經檢察官王柏敦到庭執行職務。
中      華      民      國      九十一年    一    月    三十一    日
                                  臺灣高雄地方法院刑事第七庭
                                            法  官 黃蕙芳
右正本證明與原本無異。
如不服本判決，應於判決送達後十日內，向本院提出上訴狀。
                                            書記官 龔  能
中      華      民      國      九十一      年    一    月    三十一    日
附錄本案論罪條文：
中華民國刑法第三百三十九條
 (普通詐欺罪)
意圖為自己或第三人不法之所有，以詐術使人將本人或第三人之物交付者
，處五年以下有期徒刑、拘役或科或併科一千元以下罰金。
以前項方法得財產上不法之利益或使第三人得之者，亦同。
前二項之未遂犯罰之。
